臺灣新竹地方法院刑事判決　　　　　九十四年度易緝字第九號
公　訴　人　臺灣新竹地方法院檢察署檢察官
被　　　告　甲○○　男　三十七.
上列被告因竊盜案件，經檢察官提起公訴（九十三年度偵字第二
六五０號），本院判決如下：
    主  文
甲○○無罪。
    理  由
一、公訴意旨略以：被告甲○○前於民國九十三年五月三日甫因
    竊盜未遂案件，經臺灣新竹地方法院檢察署檢察官為職權不
    起訴處分，猶不知悔改，復於九十三年五月五日八時五十分
    許，在新竹市○○路與少年街交叉路口，見被害人丙○○所
    管領使用之車牌號碼ＨＮＩ─五九五號機車停放該處，竟又
    另行起意，意圖為自己不法之所有，持自備之同型機車鑰匙
    一支啟動電門後騎走竊取之。得手後，供己騎乘至自己原騎
    用之車牌號碼ＨＮＩ─六八九號機車停放處即新竹市○○路
    二０號之一前，適為巡邏員警發現行跡可疑而盤查查獲，因
    認被告涉犯刑法第三百二十條第一項之普通竊盜罪嫌等語。
二、按犯罪事實應依證據認定之，無證據不得認定犯罪事實。又
    不能證明被告犯罪或其行為不罰者，應諭知無罪之判決，刑
    事訴訟法第一百五十四條第二項、第三百零一條第一項分別
    定有明文。再事實之認定，應憑證據，如未能發現相當證據
    ，或證據不足以證明，自不能以推測或擬制之方法，為裁判
    基礎。另按認定犯罪事實所憑之證據，雖不以直接證據為限
    ，間接證據亦包括在內，然無論直接或間接證據，其為訴訟
    上之證明，須於通常一般之人均不致於有所懷疑，而得確信
    其為真實之程度者，始得據之為有罪之認定，倘其證明尚未
    達到此一程度，而有合理性懷疑之存在時，即無從為有罪之
    認定，有最高法院四十年臺上字第八六號判例、五十二年臺
    上字第一三００號判例、六十九年臺上字第一五三一號判決
    、七十六年臺上字第四九八六號判例可資參照。又刑法第三
    百二十條第一項之竊盜罪，係以意圖為自己或第三人不法之
    所有，而竊取他人之動產者，為構成要件。是竊盜罪之成立
    ，乃以行為人係出於「不法所有之意圖」，而竊取他人之物
    為要件，非謂行為人一有不告而取之竊取行為，即不問主觀
    之意圖為何，一概論以竊盜罪。
三、公訴人認被告涉有刑法第三百二十條第一項之竊盜犯行，無
    非係以：（一）被告於警、偵訊中供述其父所有之車牌號碼
    ＨＮＩ─六八九號機車平時即為其騎用，並停放在處新竹市
    ○○路二０號之一前，而被害人丙○○所管領使用之車牌號
    碼ＨＮＩ─五九五號機車亦確係其以自備之扣案同型鑰匙啟
    動後，騎乘至新竹市○○路二０號之一前為警查獲；（二）
    被害人丙○○於警詢指述機車失竊之情節；（三）被害人丙○○出具之贓物領據一紙：（四）另有扣案之鑰匙一支等為
    其主要論據。
四、訊據被告甲○○固不否認有於上揭時、地，在被害人丙○○
    不知情下，持其父所有之車牌號碼ＨＮＩ─六八九號機車鑰
    匙一支插入啟動被害人丙○○管領使用之車牌號碼ＨＮＩ─
    五九五號機車電門，並將該機車騎乘至新竹市○○路二０號
    之一前為警查獲，而為警扣得其父所有之車牌號碼ＨＮＩ─
    六八九號機車鑰匙一支等情，惟堅決否認有何竊盜犯行，並
    辯稱：伊不是要偷該機車，伊當時係喝醉酒騎錯車子等語。
    經查：
（一）被告確有於上揭時、地，在被害人丙○○不知情下，持其
      父所有之車牌號碼ＨＮＩ─六八九號機車鑰匙一支插入啟
      動被害人丙○○管領使用之車牌號碼ＨＮＩ─五九五號機
      車電門後，將該機車騎乘至新竹市○○路二０號之一前為
      警查獲之事實，業據被告迭於警、偵訊及本院審理時供述
      在卷，核與被害人丙○○於警訊中指述之情節相符，並有
      贓物領據一紙在卷可稽，復有鑰匙一支扣案足資佐證，自
      堪認被告此部分之供述屬實。據此，被告在被害人丙○○
　　　不知情下，擅自以其父所有之車牌號碼ＨＮＩ─六八九號
　　　機車鑰匙一支插入啟動被害人丙○○管領使用之車牌號碼
  　　ＨＮＩ─五九五號機車，並將該機車騎走，顯係不告而取
    　，已至為灼然。然應再審究者，乃被告擅取被害人丙○○
      管領使用之機車，是否係出於「不法所有之意圖」？
（二）查被告自警訊、偵查以迄本院審理時，自始至終均堅決否
      認有竊盜犯行，並前後一致辯稱：「我就沿途邊騎邊找我
      父親的車子（重機車ＨＮＩ─六八九）一直騎到新竹市○○路二十之一號前我父親的車子旁停放．．．我當時以為
      那部重機車ＨＮＩ─五九五即是我父親林火爐所有的重機
      車ＨＮＩ─六八九，所以才將該車發動騎走，騎到半路才
      發現該機車不是我父親的那部，並不是故意偷的」（參被
      告之警訊筆錄）、「我是看那部機車顏色與我爸爸的機車
      一樣，而且鑰匙插進去可以開，我騎到一半發現那部車不
      是我爸爸的」（參被告之偵訊筆錄）等情。參以車牌號碼
      ＨＮＩ─六八九號機車確為被告之父林火爐所有，且該車
      牌號碼ＨＮＩ─六八九機車與被害人丙○○管領使用之車
      牌號碼ＨＮＩ─五九五號機車均為光陽廠牌、紅色、普通
      車型、汽缸容量九十七ＣＣ重型機車，引擎號碼開頭均為
      ＧＥＩＣ，分別於七十九年七月三日及七十八年十一月二
      日發照，此有車牌號碼ＨＮＩ─六八九號、ＨＮＩ─五九
      五號機車車籍作業系統查詢認可資料在卷可稽；且證人即
      查獲員警乙○○亦到院結證證述車牌號碼ＨＮＩ─六八九
      號、ＨＮＩ─五九五號機車外觀、顏色確實相似等情屬實
      ，堪認被告前開所辯，尚非全然無據。
（三）再者，觀諸本案查獲之始末，乃係因新竹市警察局第三分
      局接獲民眾報案指稱有人在本案查獲處所（即新竹市○○
      路二０號之一前）持鑰匙撬機車，新竹市警察局第三分局
      警備隊警員乙○○乃據報前往處理，迨警員乙○○到場時
      ，被告猶持扣案之鑰匙（即車牌號碼ＨＮＩ─六八九號機
      車鑰匙）正插入車牌號碼ＨＮＩ─六八九號機車電門，然
      猶尚未啟動，而車牌號碼ＨＮＩ─五九五號機車，則停放
      在車牌號碼ＨＮＩ─六八九號機車後方。嗣警員乙○○認
      被告可能係正欲竊取車牌號碼ＨＮＩ─六八九號機車，乃
      當場盤問被告，然被告乃陳稱係騎乘車牌號碼ＨＮＩ─五
      九五號機車到現場，並正要騎乘其父所有之車牌號碼ＨＮ
      Ｉ─六八九號機車離開，警員乙○○乃隨即當場查詢車牌
      號碼ＨＮＩ─六八九號機車車籍資料，經查詢結果，證實
      該車牌號碼ＨＮＩ─六八九號機車確為被告之父林火爐所
      有。旋警員乙○○再就車牌號碼ＨＮＩ─五九五號機車係
      何人所有事項盤問被告，被告又供稱其係在新竹市○○路
      與少年街交叉路口騎乘車牌號碼ＨＮＩ─五九五號機車，
      迨騎乘後始發現該車牌號碼ＨＮＩ─五九五號機車並非其
      父所有之機車，其乃騎乘該車牌號碼ＨＮＩ─五九五號機
      車找尋其父所有之車牌號碼ＨＮＩ─六八九號機車，嗣在
      被查獲處所找到其父所有之車牌號碼ＨＮＩ─六八九號機
      車，其乃欲換騎乘其父所有之車牌號碼ＨＮＩ─六八九號
      機車離開等情，業據證人即警員乙○○到院結證屬實。據
      此，揆諸被告被查獲之經過，本案乃係警方接獲民眾報案
      始前往現場查獲，公訴人認本案係適巡邏員警發現被告行
      跡可疑而查獲，應係有所誤解。參以被告前後二次於本院
      行準備程序及審理時，身上均散發酒味；且衡諸常情，以
      原廠機車配備之鑰匙插入機車電門啟動，應係瞬間即可完
      成之事，然被告於被查獲前經民眾報案指稱在查獲處持鑰
      匙撬機車，迨警員乙○○據報到場時，被告猶仍持機車鑰
      匙插入其父所有之車牌號碼ＨＮＩ─六八九號機車電門，
      且猶尚未發動，顯然足徵被告被查獲當時應有動作遲緩、
      不協調之情狀，否則被告應當無經民眾報案迄至員警據報
      到場時猶持機車鑰匙插入其父所有之車牌號碼ＨＮＩ─六
      八九號機車電門之理。因之，被告辯稱當時喝醉酒一節，
      亦非全然無稽。
（四）此外，被害人丙○○係於案發日下午三時許始發現其管領
      使用之車牌號碼ＨＮＩ─五九五號機車已不在停放處所（
      即新竹市○○路與少年街交叉路口），且尚未報警前，即
      經警通知前往領回一節，亦據被害人丙○○於警詢中陳述
      明確，是被告被查獲時，警方原尚不知被害人丙○○管領
      使用之車牌號碼ＨＮＩ─五九五號機車係失竊之贓車。再
      觀諸證人即警員乙○○據報到場時，被告係正持扣案之鑰
      匙（即車牌號碼ＨＮＩ─六八九號機車鑰匙）插入車牌號
      碼ＨＮＩ─六八九號機車電門，故證人即警員乙○○當下
      乃認被告可能係正欲竊取車牌號碼ＨＮＩ─六八九號機車
      ，已如前述，是被告被查獲時倘未自承係騎乘車牌號碼Ｈ
　　　ＮＩ─五九五號機車到場之情節，證人即警員乙○○即無
  　　從得知此情節，然被告乃竟自承係在新竹市○○路與少年
    　街交叉路口誤騎乘被害人丙○○管領使用之車牌號碼ＨＮ
      Ｉ─五九五號機車，迨騎乘至半路時始發現誤騎，然仍續
　    騎乘該被害人丙○○管領使用之車牌號碼ＨＮＩ─五九五
      號機車尋找其父所有之車牌號碼ＨＮＩ─六八九號機車，
      並於被查獲處所尋得其父所有之車牌號碼ＨＮＩ─六八九
      號機車後，即將被害人丙○○管領使用之車牌號碼ＨＮＩ
      ─五九五號機車放置該處，而欲改換騎乘其父所有之車牌
      號碼ＨＮＩ─六八九號機車離開等情，並未隱瞞如何騎乘
      被害人丙○○管領使用之車牌號碼ＨＮＩ─五九五號機車
　　　迄至被查獲之情節，足徵被告所辯各節，應均屬非虛。
（五）綜據上述，顯然被告所辯如何騎乘被害人丙○○管領使用
      之車牌號碼ＨＮＩ─五九五號機車迄至被查獲之情節，應
      堪足採信。據此，被告於騎乘被害人丙○○管領使用之車
      牌號碼ＨＮＩ─五九五號機車初始，應確係誤騎，自難認
      被告有何「不法所有之意圖」。
（六）又公訴人於本院審理辯論時，另認被告既於途中發現誤騎
      被害人丙○○管領使用之車牌號碼ＨＮＩ─五九五號機車
      ，猶仍繼續騎乘，乃認被告即有不法所有之意圖，仍應論
      以竊盜罪云云。惟按，竊盜罪乃屬即成犯，故竊盜罪之成
      立，應以「行為時」是否具不法所有之意圖論斷，倘「行
      為時」係因誤取，而無不法所有之意圖，縱然於「事中」
      發現誤取他人之物，亦無從以竊盜罪相繩。再者，刑法上
      之竊盜罪，係以竊取他人所持有之物為成立要件；如對於
      自己因事實上或法律上之原因持有他人之物（如誤取他人
      之物），而變易持有為所有之意，則應成立侵占罪（最高
      法院十九年上字第一六七三號判例參照）。查被告騎乘被
      害人丙○○管領使用之車牌號碼ＨＮＩ─五九五號機車之
      初始係誤騎，已如前述，足徵被告於騎乘被害人丙○○管
      領使用之車牌號碼ＨＮＩ─五九五號機車初始並無「不法
      所有之意圖」，自與竊盜罪之構成要件不符。又被告於途
      中發現誤騎後，猶繼續騎乘尋找其父所有之車牌號碼ＨＮ
      Ｉ─六八九號機車，充其量應僅屬「無因管理」而「持有
      」他人之物（即被害人丙○○管領使用之車牌號碼ＨＮＩ
      ─五九五號機車），縱然被告有變易持有為所有之意，充
      其量亦僅成立侵占罪，而與竊盜罪無涉，且竊盜罪與侵占
      罪之社會基本事實不同，亦無從變更起訴法條。況被告途
      中發現誤騎後，雖繼續騎乘尋找其父所有之車牌號碼ＨＮ
      Ｉ─六八九號機車，然其之所以繼續騎乘，乃係為尋找其
      父所有之車牌號碼ＨＮＩ─六八九號機車，且於尋得其父
      所有之車牌號碼ＨＮＩ─六八九號機車後，即將被害人丙○○管領使用之車牌號碼ＨＮＩ─五九五號機車留置現場
      ，故亦難認被告於途中發現誤騎後猶繼續騎乘時，有何變
      易持有為所有之不法所有意圖，自亦與侵占罪之構成要件
      有異。
五、綜上，公訴人提出之各項證據方法，顯尚不足達於通常一般
    人均不致有所懷疑，而得確信被告確有竊盜犯行之程度，且
    尚有諸多合理性懷疑之存在，自無從遽為被告有罪之認定。
    此外，復查無其他積極證據足資證明被告確有何竊盜犯行，
    應認為被告之犯罪尚屬不能證明，爰依法為被告無罪判決之
    諭知。
據上論斷，應依刑事訴訟法第三百零一條第一項，判決如主文。
中　　華　　民　　國　九十四　年　　四　月　　　一　　日
                            臺灣新竹地方法院刑事第三庭
                                審判長法　官  汪　銘  欽
                                      法  官  黃　美　盈
                                      法  官  楊　麗　文
以上正本證明與原本無異。
如不服本判決，應於判決送達後十日內向本院提出上訴狀 (應附
繕本 )，上訴於臺灣高等法院。
                                      書記官　鄭  敏  郎
中　　華　　民　　國　九十四　年　　四　月　　　一　　日
